【裁判字號】    89,交抗,227
【裁判日期】    890926
【裁判案由】    違反道路交通管理處罰條例
【裁判全文】
臺灣高等法院刑事裁定                            八十九年度交抗字第二二七號
    抗    告    人
    即  異  議  人
    即 受 處 分 人  甲○○.
右抗告人因違反道路交通管理處罰條例案件，不服臺灣板橋地方法院交通法庭中華民
國八十九年七月三十一日裁定（八十九年度交聲字第三○九號），提起抗告，本院裁
定如左：
    主          文
抗告駁回。
    理          由
一、異議意旨略以：異議人前於民國八十八年十二月三日下午四時四十五分許駕駛牌
    照三Ｌ─六七一號計程車（以下簡稱為「張車」）抵達臺北車站北三門口即鄭州
    路旁減速靠邊停妥讓乘案李喬松下車後，再緩慢前駛，其間並未擦撞許德章所騎
    之機車，許德章如係騎至該處自行摔倒，異議人亦不負肇事責任。詎臺北市政府
    警察局交通大隊執勤警員卻以異議人駕駛張車於前開時地肇事致許德章受傷，未
    即報警處理或予救護而逃逸為由舉發，經申訴後臺北市交通事件裁決所亦同認異
    議人違反道路交通管理處罰條例第六十二條第一項規定，依同條例第八十五條第
    二項規定可歸責於駕駛人，裁決吊銷異議人之駕駛執照，顯屬誤會，爰聲明異議
    ，請求撤銷原處分云云。
二、原審法院以：
  (一)查異議人駕駛張車於前揭時地自路旁起駛切換入內側車道時，疏未注意後方來車
    ，致騎乘牌照ＭＦＲ─六三一號機車自其同向左後方駛來之許德章閃避不及，遭
    張車左前側擦撞其機車前端倒地受傷，嗣異議人未報警處理或叫車送醫救護，率
    於前方路口迴轉逃逸，經路過目擊肇事情狀之鄭甯予騎車尾隨追趕至承德路口等
    紅燈時敲窗告知後，猶未返回現場逕自駛離等情，業據被害人許德章指述綦詳，
    並經鄭甯予於警訊及本件調查時到庭證實（見卷附交通事故談話筆錄及原審八十
    九年七月二十七日訊問筆錄），且有警製道路交通事故現場圖、診斷證明書各一
    紙影本，暨異議人提出攝有該車左前門上方隱有凹陷之照片二幀可稽。異議人雖
    否認肇事，辯稱許德章係騎車太快自已跌倒，伊於案發時搭載欲到板橋市打工之
    李喬松至臺北火車站北三門前停車後起駛，根本未擦撞任何機車，乃請李喬松留
    下做證，李喬松下車立在右後門旁看一下，表示伊欲前去板橋市打工賺錢，將來
    有事可找渠作證，嗣於第二天來電問起當天是否撞人，亦稱願意出庭作證云云（
    見原審八十九年七月十九日訊問筆錄），並舉李喬松為證。惟李喬松證稱伊在松
    山火車站附近即臺北市○○街旁之「臺北機廠」擔任技工，平日四點半下班時火
    車班次頻繁，多至松山火車站或離機廠左側數分鐘路程之中華電視台旁搭乘免費
    之通勤火車返回樹林住處，案發當天下班時為趕回樹林焊接，在機廠門口巧遇異
    議人，乃向異議人表示欲回樹林打工，坐上張車右後座沿市○○道、重慶北路右
    轉，再拐至臺北火車站某門旁靠右停車，其間行車平順，未查覺任何撞擊聲，伊
    付完車資下車時僅見張車左側車窗外有一男子躺臥在地，無機車，因急欲趕車，
    即衝入火車站內，未走到張車前後側細看傷者何人及撞車部位，亦未當場或嗣於
    電話中向異議人表示願就本案出庭作證（見原審八十九年七月二十七日訊問筆錄
    ），就所告知欲前往打工之地點、有無下車查看撞擊情形、當場或嗣在電話中曾
    否表示就所見肇事經過願出庭作證各節俱與異議人所辯岐異，果渠於案發時搭乘
    張車至臺北火車站，既稱有某男子躺在張車旁，焉會不見機車倒地或聽聞撞擊聲
    ；況其工作地點位在臺北市○○街之「台北機廠」，離其通勤上、下班之搭車地
    點松山車站或一般鐵路工人在臺北機場旁免費搭乘通勤火車之卸貨月臺僅數百公
    尺路程，既急欲趕回樹林打工，卻捨近就遠反出錢於交通擁擠時段搭計乘車至台
    北火車站轉車，殊違常情，否則如其所證已逕入火車站內，根本未留下查看異議
    人起駛後如何切入車道、有無撞擊機車駛離等後續情形，其證詞自無從據為異議
    人有利之認定；至卷附和解書上載：「一乙方（即許德章）因誤會甲方（即異議
    人）在肇事後駕車逃逸而提起本件告訴，嗣經了解結果，始知甲方不知有肇事之
    情事，並非逃逸，．．．二甲方因不知道有碰到乙方之機車」等語，係由律師撰
    擬予被害人填載為撤回臺灣士林地方法院八十九年度交訴字第二六號過失傷害案
    之書狀，非被害人片面之聲明，其為得獲異議人新台幣六萬元賠償所為寬緩不咎
    如前述之文句，亦難認係其承認非異議人肇事之論據；參以異議人供稱：「（有
    無一輛機車跑來跟你說你有撞到人？）是有一個年輕人敲我車窗，當時我車停下
    來，他說我撞到人，但我否認，我沒說我要回頭去看，後來我沒有停下來就走了
    ，我沒有把車開回去看。．．．（有無在鄭州路迴轉承德路？）我之前已經迴轉
    ，迴轉要切入內側車道，從客人下車到迴轉道之間約八百公尺，我慢慢靠近內線
    再迴轉。．．．後來李喬松關心問我，那天是你撞到人或別人撞到你，我就說我
    沒撞到人，．．．（有打電話叫救護車來救倒在地上的騎士嗎？）我沒有必要負
    這個責任，我沒有打電話叫救護車。（有下車扶倒地的騎士嗎？）我沒有聽到聲
    音，他當時可能衝太快煞車後自己跌倒。（實際上許德章機車有撞到你旁邊跌倒
    ，你爭執是未撞到他是嗎？）對的，．．．我車子在走還未煞車之前有看到機車
    過來，因為我還未到迴轉道慢慢走，我聽見機車聲過來，看機車倒在地上，我覺
    得我車子沒被撞到所以我未下車，我當時有探頭看他一下，看自己車沒怎樣就走
    了。」（見原審八十九年七月十九日訊問筆錄），可見許德章在前揭時地摔倒受
    傷，係與在該處變換車道由異議人駕駛之張車擦撞所致，異議人空言所辯即與實
    情不符。
  (二)按道路交通管理處罰條例第六十二條第一項：「汽車駕駛人駕駛汽車肇事致人受
    傷或死亡，應即採取救護或其他必要措施，並向警察機關報告，不得駛離；違者
    吊扣其駕照三個月至六個月，逃逸者吊銷駕駛執照」之規定，不以駕駛人肇事係
    故意或有過失、應負刑事責任為要件，茲異議人駕車於前開時地變換車道，與同
    向後方駛來由許德章騎乘之機車擦撞肇事，既見許德章倒地受傷，卻未盡報警處
    理或送醫救護之義務率行駛離，經鄭甯予追及告知，仍逕自逃逸，其違反前揭規
    定甚明；至許德章騎乘機車是否超速兼未注意車前狀況與有過失，於異議人違章
    責任之成立不生影響。是執勤警員以異議人違反道路交通管理條例第六十二條第
    一項規定舉發，原處分機關遞認其違規屬實，裁決吊銷異議人之駕照即均無不合
    。因認異議人之異議為無理由，裁定駁回其異議，經核並無違誤。
三、抗告意旨略以：抗告人駕駛計程車搭載乘客李喬松，抵達台北車站北三門鄭州路
    邊時，因讓李喬松下車而減速慢行，俟李喬松下車後，抗告人係駕車緩慢啟動，
    既無變換車道，亦無擦及許德章所駕機車，絕無駕車肇禍逃逸之情事云云，並舉
    證人李喬松之證言及許德章與抗告人之和解書為論據。惟查許德章之證詞無從據
    為抗告人有利之認定，而和解內容所載，亦難認係許德章承認非抗告人肇事之論
    據，業經原審於裁定理由內敘述甚詳，於茲不贅。又抗告人另指原審未將本案送
    請鑑定，竟依被害人之片面指述及鄭甯予之事後誤認及推測擬制之方法，遽為抗
    告人有變換車道，擦撞許德章所駕機車，及逃逸之認定，顯屬違誤乙節，查抗告
    人確有駕車肇事致許德章受傷逃逸之事實，依卷證資料甚為明確，原審未送鑑定
    ，尚難謂有何違誤。本件抗告為無理，應予駁回。
據上論斷，應依道路交通案件處理辦法第二十六條，刑事訴訟法第四百十二條，裁定
如主文。
中      華      民      國    八十九    年      九      月    二十六    日
                              臺灣高等法院刑事第十庭
                                  審判長法  官  蔡  長  溪
                                        法  官  楊  貴  志
                                        法  官  林  瑞  斌
右正本證明與原本無異。
不得再抗告。
                                        書記官  李  明  昇
中      華      民      國    八十九    年      九      月    二十七    日


司法院資訊處製作；財團法人民間司法改革基金會備份。
